臺北高等行政法院裁定
　　　　　　　　　　　　　　　　　　 95年度再字第00121號
再審原告　　甲○○
再審被告　　私立銘傳大學
代 表 人　　乙○（校長）
上列再審原告因退學事件，對最高行政法院中華民國93年12月2
日93年度判字第1504號判決，提起再審之訴，本院裁定如下：
    主　文
再審之訴駁回。
再審訴訟費用由再審原告負擔。
    理　由
一、按「再審之訴專屬為判決之原行政法院管轄。」又「對於最
    高行政法院之判決，本於第273 條第1 項第9 款至第14款事
    由聲明不服者，雖有前2 項之情形，仍專屬原高等行政法院
    管轄。」行政訴訟法第275 條第1 、3 項定有明文。是對於
    最高行政法院之裁判，本於第273 條第1 項第9 款至第14款
    事由提起再審者，仍專屬原高等行政法院管轄。本件再審原
    告對最高行政法院93年12月3 日93年度判字第1504號判決，
    主張有行政訴訟法第273 條第1 項第13、14款事由提起再審
    ，依上揭規定，自應由本院管轄。
二、再按行政訴訟法第273 條第1 項第13、14款規定：「有左列
    各款情形之一者，得以再審之訴對於確定終局判決聲明不服
    。但當事人已依上訴主張其事由或知其事由而不為主張者，
    不在此限：…十三、當事人發見未經斟酌之證物或得使用之
    該證物者。但以如經斟酌可受較有利益之裁判者為限。十四
    、原判決就足以影響於判決之重要證物漏未斟酌者。」所謂
    「當事人發見未經斟酌之證物或得使用該證物者」，係指該
    項證物於前訴訟程序終結前即已存在，而為再審原告所不知
    悉，或雖知其存在而不能使用，現始知其存在，或得使用者
    而言（改制前行政法院48年度裁字第40號判例參照），且須
    以經斟酌可受較有利益之裁判者為限；另第14款所謂「原判
    決就足以影響於判決之重要證物漏未斟酌者」，係指當事人
    在前訴訟程序已經提出，而原確定裁判漏未於理由中斟酌者
    而言，申言之，該項證物如經斟酌，原裁判將不致為如此之
    論斷，若縱經斟酌亦不足影響原裁判之內容，或原裁判曾於
    理由中說明其為不必要之證據者，均與本條規定得提起再審
    之要件不符。另依同法第276 條第1 項、第2 項規定，聲請
    再審，應於30日之不變期間內為之，此項期間自判決確定時
    起算，但再審理由知悉在後者，自知悉時起算。當事人聲請
    再審，未合法表明再審事由，或關於再審理由並遵守不變期
    間之證據，即屬不合法，且性質上無庸命其補正，行政法院
    應以裁定駁回之，行政訴訟法第278 條第1 項定有明文。
三、查本件再審原告固表明前確定判決具有行政訴訟法第273 條
    第1 項第13、14款之再審事由，其主張之新證據為：任職於
    被告之上校教官，學生生活輔導組組長之證人彭業鈞。
四、惟查：
    本件再審原告所不服之確定判決，係最高行政法院93年度判
    字第1504號判決，該判決係作成於93年12月2 日，並於93年
    12月2 日公告，此有最高行政法院判決公告證書附於該卷可
    稽，是原判決於93年12月2 日業已確定。再審原告遲至95年
    11月2 日始向本院提出再審訴狀，亦有本院蓋於再審訴狀之
    收文戳記可憑，已逾法定不變期間。再審原告雖表明其於日
    前獲知一項有利再審原告本案請求之重要證據，即曾任職於
    再審被告之上校教官，證人彭業鈞，然並未釋明其係於何時
    知悉該證人之存在，難謂其已遵守行政訴訟法第276 條第1
    項、第2 項規定之30日不變期間。退步言之，縱再審原告係
    於知悉後30日之不變期間內提起再審，惟「發見人證，不能
    據為再審之訴之事由，為民事訴訟法第461 條第1 項第10款
    之當然解釋，以發見同款所稱之新證物為理由提起再審之訴
    時，本於同一旨趣，自亦不許以發見之人證與發見之新證物
    合用為證。」（最高法院23年上字第2951號判例意旨參照）
    。再審原告謂已找到當時任職於再審被告之上校教官彭業鈞
    ，為人證，惟人證並非證物，依照上開規定及判例意旨，尚
    不得據為行政訴訟法第273 條第1 項第13款提起再審之事由
    。
五、綜上，本件再審之訴不合法，應予駁回。
六、依行政訴訟法第278 條第1 項、第104 條、民事訴訟法第95
    條、第78條，裁定如主文。
中　　華　　民　　國　　96　　年　　5 　　月　　11　　日
                        第二庭審判長法  官　徐瑞晃
                                    法  官  畢乃俊
                                    法　官  陳金圍
上為正本係照原本作成。
如不服本裁定，應於送達後10日內向本院提出抗告狀（須按他造
人數附繕本）。
中　　華　　民　　國　　96　　年　　5 　　月　　11　　日
                                    書記官  陳可欣
